【裁判字號】    88,訴,1974
【裁判日期】    900530
【裁判案由】    偽造文書等
【裁判全文】
臺灣高雄地方法院刑事判決                        八十八年度訴字第一九七四號
    公  訴  人  臺灣高雄地方法院檢察署檢察官
    被      告  甲○○
右列被告因偽造文書等案件，經檢察官提起公訴（八十八年度偵字第一七七四八號）
，本院判決如左：
    主  文
甲○○無罪。
    理  由
一、公訴意旨如附件起訴書所載。
二、訊之被告甲○○堅決否認右揭犯行，辯稱：伊未曾於右揭時地以他人證件申請行
    動電話，為警當場查獲之人非伊，偵查卷所附嫌犯指紋非伊所有，伊未曾於警訊
    、偵查中出庭接受偵查，直至接獲地院傳票始知被冒名等語。
三、被告甲○○所稱上情，經查：警方於右揭時地查獲犯罪嫌疑人時，曾予以採集指
    紋，此有指紋卡一紙附卷可稽，而經本院當庭採集本件被告甲○○之指紋，連同
    前開犯罪嫌疑人於警訊時所採之指紋，送請內政部警政署刑事警察局比對結果，
    二者之指紋不同，..... 經電腦比對，與江秉榮（原名江志勝）指紋相符，此有
    該局九十年三月三十日（九十）刑鑑字第四一七五五號鑑驗通知書一件在卷可查
    ，再參以前開為警查獲之犯罪嫌疑人於警訊及偵查中所簽之「甲○○」署押，核
    與被告於本院調查時當庭所書之姓名，無論以字形、神韻及筆法上觀之，均不相
    同，而承辦警員徐玉昌亦到庭結證稱：當時伊查獲之嫌疑人確實非庭上之被告等
    語，足見為警查獲而於警訊及偵查中接受訊問之人並非本件之被告，而係冒名之
    人。此外，復查無其他積極證據足資證明被告甲○○確有公訴人所指之犯行，被
    告前開所稱，自堪採信。堪認被告並無公訴人所指之犯行。
四、按起訴書應記載被告之姓名、性別、年齡、籍貫、職業、住所或居所或其他足資
    辨別之特徵，刑事訴訟法第二百六十四條第二項定有明文。至最高法院七十年台
    上字第一○一號判例固認起訴書所記載之被告姓名，一般固與審判中審理對象之
    被告姓名一致，惟如以偽名起訴，既係檢察官所指為被告之人，縱在審判中始發
    現其真名，法院亦得對之加以審判，並非未經起訴。然查該案係就偽名者於檢察
    官起訴之際即由檢察官收押，起訴書註明被告在押，移送法院審判時將在押被告
    一併移審之情形而言，則嫌犯在押之特徵既得審認，縱檢察官以偽名起訴，起訴
    效力仍及於在押之偽名者，審判中自得以發現之真名加以審判。上開見解與前揭
    刑事訴訟法第二百六十四條之規定無違，應係最高法院七十年臺上字第一○一號
    判例之本義，尚不得解為無論檢察官起訴對象於起訴時在押與否，或起訴書記載
    之被告姓名、年籍、身分證字號、住址均屬他人冒用，而無其他足資辨別冒用者
    之特徵下，法院可自行查明冒用者之真實姓名、身分，逕加以更名審判，造成判
    例與刑事訴訟法第二百六十四條規定相違之結果（臺灣高等法院高雄分院八十四
    年度上易字第一八五八號刑事判決同此見解）。從而，本件檢察官提出之起訴書
    所記載之被告姓名、性別、年齡、身分證字號及住址，均屬被冒名之甲○○本人
    ，而前開冒用被告姓名應訊之江志勝並未在押，亦無從以在押之身分特徵，認係
    檢察官起訴之人，顯已無其他特徵可認定檢察官起訴對象係指被告以外之人，故
    本件檢察官起訴對象應係被冒名之本案被告甲○○，法院審判之對象亦應一致，
    而不得就其他人為訴外審判。被告既無公訴人所指之前開犯行，已如前述，自應
為被告無罪之諭知。
五、至右揭犯行之真實行為人江志勝所為偽造文書等犯行，應由檢察官就卷附嫌犯之
    犯罪事證，另行偵查辦理。
據上論斷，應依刑事訴訟法第第三百零一條第一項，判決如主文。
中    華    民    國      九十      年       五       月      三十      日
                                  臺灣高雄地方法院刑事第三庭
                                      法  官  簡  志  瑩
右正本證明與原本無異。
如不服本判決，應於判決送達後十日內，向本院提出上訴狀。
                                      書記官  林  宜  正
中    華    民    國      九十      年       五      月      三十一     日


司法院資訊處製作；財團法人民間司法改革基金會備份。
